【裁判字號】    98,上易,1362
【裁判日期】    981021
【裁判案由】    違反毒品危害防制條例
【裁判全文】
臺灣高等法院臺中分院刑事判決        98年度上易字第1362號
上  訴  人
即  被  告  乙○○
上列上訴人因違反毒品危害防制條例案件，不服臺灣彰化地方法
院98年度易字第542號中華民國98年6月24日第一審判決（起訴案
號：臺灣彰化地方法院檢察署98年度偵字第729號）， 提起上訴
，本院判決如下：
    主  文
上訴駁回。
    事  實
一、乙○○曾因詐欺案件，經臺灣彰化地方法院以97年度彰簡字
    第13號判決處有期徒刑2月15日確定，於民國97年9月24日（
    原判決誤載為97年8月24日）執行完畢； 其仍不知悔改，於
    98年1月17日晚上9時45分許之前未久，在彰化縣彰化市○○
    路一便利超商店前，由一真實姓名年籍均不詳、綽號「阿宏
    」之成年男子交付以衛生紙團包藏之第1級毒品海洛因1包（
    原淨重0.0081公克， 驗餘淨重0.0038公克）及注射針筒1支
    ，明知其中之海洛因係毒品危害防制條例所管制之第一級毒
    品，仍予以收受而持有之， 旋於同日晚上9時45分許，在該
    路144號前為警查獲， 並扣得上開以衛生紙團包藏之海洛因
    1包及注射針筒1支。
二、案經彰化縣警察局彰化分局報請臺灣彰化地方法院檢察署檢
    察官偵查起訴。
    理  由
一、按(1)被告之自白，非出於強暴、脅迫、利誘、詐欺、疲勞訊
    問、違法羈押或其他不正之方法，且與事實相符者，得為證
    據；(2)被告以外之人於審判外之言詞或書面陳述，除法律有
    規定者外，不得作為證據；(3)被告以外之人於審判外之陳述
    ，雖不符前四條之規定，而經當事人於審判程序同意作為證
    據，法院審酌該言詞陳述或書面陳述作成時之情況，認為適
    當者，亦得為證據；(4)當事人、代理人或辯護人於法院調查
    證據時，知有第159條第1項不得為證據之情形，而未於言詞
    辯論終結前聲明異議者，視為有前項之同意；刑事訴訟法第
    156條第1項、第159條第1項、第159條之5第1項、第159條之
    5第2項分別定有明文。本件判決下列所引用之被告之自白，
    被告並未主張係出於強暴、脅迫、利誘、詐欺、疲勞訊問、
    違法羈押或其他不正之方法，經查亦無證據足認有出於強暴
    、脅迫、利誘、詐欺、疲勞訊問、違法羈押或其他不正之方
    法等情事，且該自白復核與事實相符，而其餘之證據，經查
    亦無出於非法取得之瑕疵，被告及檢察官迄言詞辯論終結前
    亦均未聲明異議，依前揭規定，自均得為本案判決基礎之證
    據。
二、訊據上訴人即被告並不諱言上開包海洛因及注射針筒之衛生
    紙團係綽號「阿宏」該不詳姓名年籍之成年男子所交付，惟
    矢口否認前揭犯行，辯稱伊不知道「阿宏」交給伊之衛生紙
    團裡面有注射針筒及海洛因，伊有跟警察說扣案之注射針筒
    及海洛因非伊所有，伊亦未施用毒品，伊要求鑑定扣案之物
    品上面有無伊之指紋，卻未獲置理，且伊有精神異常之疾病
    ，原審亦未據以適當量刑云云。惟查：(1)前揭關於被告持有
    海因之事實，有海洛因1包及注射針筒1支扣案可資佐證。(2)
    本件扣案之注射針筒及海洛因，係被告於上開時地為警查獲
    當時，包在其自口袋中所掏出之一把衛生紙裡面，業據證人
    即查獲本案之員警吳壽泉於偵查中結證綦詳（偵查卷第26、
    27頁）。(3)被告於被查獲當時自其口袋中掏出之該把衛生紙
    、及該把衛生紙內所包注射針筒及海洛因，確係綽號「阿宏
    」該不詳姓名之成年男子所交付，業據被告迭於警詢及偵審
    中自白不諱（警卷第2頁、偵查卷第8頁、原審卷第36頁）。
    (4)扣案之海洛因（送驗數量：0.0081公克，驗餘數量：0.00
    38公克）經送行政院衛生署草屯療養院鑑定結果，確經檢出
    海洛因無誤，有上開草屯療養院鑑定書附卷可稽（偵查卷第
    14頁）。(5)被告辯稱其不知綽號「阿宏」該男子所交付之衛
    生紙中包有注射針筒及海洛因云云，惟按注射針筒有其長度
    及硬度，並非微細柔軟之物體， 一般人以手掌接觸包在約6
    張衛生紙中之注射針筒，對於該物應不致沒有異樣的感覺，
    況海洛因屬物稀價昂之違禁物品，並非隨意可得，而依被告
    於警詢時所供，「阿宏」該男子係因之前到伊住處借過衛生
    紙，伊跟「阿宏」說伊已沒有衛生紙（指在本件案發前不久
    當時），「阿宏」乃將約6張之衛生紙還給伊， 設若被告所
    供「阿宏」確係欲將約6張之衛生紙還給伊屬實， 「阿宏」
    豈有誤將上開海洛因及注射針筒一併交付被告，甚或無端將
    之贈與被告而不將情告知之理，被告所辯伊不知「阿宏」交
    給伊之該把衛生紙中有注射針筒及海洛因云云，尚無從遽予
    採信。(6)被告於原審及本院雖一再請求查明扣案之物品是否
    有其指紋，惟依被告所辯，迄本件案發時當警察之面將該把
    衛生紙打開前，伊並不知道該把衛生紙裡面包有注射針筒及
    海洛因，伊亦未摸過該注射針筒，則扣案之注射針筒及海洛
    因縱送往鑑定而未能檢驗出有被告之指紋，亦屬理所當然，
    並不足據以認定被告確實不知「阿宏」所交付之該把衛生紙
    裡面包有注射針筒及海洛因，扣案之注射針筒及海洛因自無
    再行送請鑑定之必要。被告所辯，不足採信，事證明確，上
    開犯行，堪以認定。
三、按海洛因係毒品危害防制條例所管制之第一級毒品，不得非
    法持有。核被告乙○○所為，係犯毒品危害防制條例第11條
    第1項之持有第一級毒品罪。 查被告曾因詐欺案件，經臺灣
    彰化地方法院以 97年度彰簡字第13號判決處有期徒刑2月15
    日確定，於民國97年9月24日（原判決誤載為97年8月24日）
    執行完畢，有臺灣高等法院被告前案紀錄表可稽，其受有期
    徒刑之執行完畢，五年內故意再犯本案有期徒刑以上之罪，
    應論以累犯，並依刑法第47條第1項規定加重其刑。 扣案之
    海洛因1包，應依毒品危害防制條例第18條第1項前段沒收銷
    燬之。 扣案之注射針筒1支，與本案犯行無關，且非違禁物
    ，則不予宣告沒收。
四、原審適用毒品危害防制條例第11條第1項、第18條第1項前段
    ，刑法第11條、第47條第1項、第41條第1項前段，審酌被告
    素行欠佳，無視毒品禁令，犯後猶飾詞否認，未見有何悔意
    ，所持有之毒品數量無多，及其他一切情狀，量處有期徒刑
    五月，並諭知易科罰金之折算標準， 就扣案之海洛因1包，
    併依法宣告沒收銷燬， 另敘明扣案之注射針筒1支，因與本
    案犯行無關，且非違禁物，爰不予宣告沒收，認事用法，並
    無違誤，量刑亦稱妥適。被告上訴意旨略以伊不知道「阿宏
    」交給伊之衛生紙團裡面有注射針筒及海洛因，且伊有精神
    異常之疾病，原審未據以適當量刑云云指摘原判決不當，惟
    關於被告所辯其不知道「阿宏」所交付之衛生紙團裡面有注
    射針筒及海洛因乙情，尚無從遽予採信，已詳前述，另參以
    被告於本案第一次警詢時雖供稱：「（你現在是否意識清醒
    ？）我現在意識不清醒。」惟仍清楚表明其不願意接受當時
    警方之夜間詢問（警卷第1頁），嗣於翌日上午即第2次之警
    詢時、及於偵查、原審、以迄本院審理中，亦始終辯稱係「
    阿宏」交給其一把衛生紙，其不知道該把衛生紙裡面有注射
    針筒及海洛因（警卷第2頁，偵查卷第8頁、第27、28頁，原
    審卷第33頁、第36頁，本院卷第51頁），前後所供一致，未
    見絲毫之混淆不清，足見其於歷次應訊時之意識至為清醒，
    對其於為本件行為當時之情形，所為供述至屬明瞭，難謂其
    於行為時有何心神喪失或精神耗弱之情況，原審審酌其犯罪
    之一切情狀，對其量處有期徒刑五月，並未有何失出失入，
    被告猶執陳詞提起上訴，難謂有理由，應予駁回。
五、據上論斷，應依刑事訴訟法第368條，判決如主文。
本案經檢察官甲○○到庭執行職務。
中    華    民    國    98    年    10    月    21    日
            刑事第十庭    審判長法  官  林  照  明
                                法  官  林  欽  章
                                法  官  郭  瑞  祥
以上正本證明與原本無異。
不得上訴。
                                書記官  劉  智  文
中    華    民    國    98    年    10    月    22    日


司法院資訊處製作；財團法人民間司法改革基金會備份。
